臺灣新竹地方法院刑事判決
109年度原訴字第26號
公  訴  人  臺灣新竹地方檢察署檢察官
被      告  陳宗瑋



上列被告因詐欺等案件，經檢察官提起公訴（109年度偵字第317
5號），本院判決如下：
    主  文
陳宗瑋無罪。
    理  由
一、公訴意旨略以：被告陳宗瑋與高皓宇（綽號廣志， 現由本
    院通緝中）、龍竣硯（綽號哈利波特）、羅梓源（綽號洛克
    、阿寶、春風）、劉澤民（綽號三杯雞）（以上3人業經本
    院判處罪刑在案）等人，於民國108年9月間開始，基於參與
    犯罪組織之犯意，參與其他真實姓名年籍不詳之成年人所屬
    3人以上，以實施詐術為手段所組成，具有持續性、牟利性
    之結構性組織，彼此間以通訊軟體「微信」群組聯絡，由陳
    宗瑋招募羅梓源予高皓宇認識並加入詐欺集團，並於羅梓源
    犯案後可抽成獲利；高皓宇則招募龍竣硯、劉澤民二人加入
    詐欺集團。高皓宇擔任收水（3號），龍竣硯、羅梓源擔任
    車手頭角色（2號），劉澤民擔任提款車手（1號），於提領
    款項後上繳羅梓源，羅梓源再上繳龍竣硯，龍竣硯再上繳高
    皓宇，高皓宇再上繳年籍不詳之成年人詐欺成員。高皓宇等
    人及詐欺集團其他成員，共同意圖為自己不法之所有，基於
    三人以上共同詐欺取財之犯意聯絡：
㈠、由不詳姓名年籍之詐欺集團機房成員，於同年月23日在某網
    站刊登「SUP0329」借貸廣告，不知情之官翊萱以通訊軟體L
    INE與其聯絡，該成員自稱王道銀行專員，並要求官翊萱需
    提供提款卡以便送審，官翊萱因此陷於錯誤，依詐欺集團成
    員之指示，於同年月24日13時許，將其所有之臺灣中小企業
    銀行頭份分行（下稱臺企銀，帳號000-00000000000）及玉
    山銀行竹科分行（帳號000-0000000000000）提款卡各1張，
    從新竹縣新豐鄉統一超商新康門市，以交貨便方式寄往臺中
    市豐原區豐勢路統一超商豐贊門市（交貨便服務代碼Z00000
    000000），復由其他詐欺集團成員前往領取。
㈡、由不詳姓名年籍之詐欺集團機房成員於同年月28日19時44分
    許，以電話與莊淑婷聯絡，謊稱莊淑婷於賣場購買手機時誤
    設為批發商，將定期從莊淑婷帳戶扣款，要求以提款卡解除
    設定，莊淑婷因此陷於錯誤，依詐欺集團成員之指示，於同
    日20時50分許，在臺南市○○區○○路000號中華郵政股份有限
    公司ATM，轉帳新臺幣（下同）29,920元至官翊萱上開臺企
    銀帳戶；於同日21時22分許，在臺南市○○區○○路000號土地
    銀行ATM，再轉帳19,985元至官翊萱上開臺企銀帳戶。
㈢、嗣高皓宇於同年月28日上午某時許，在苗栗縣苗栗市巨蛋對
    面租屋處，將官翊萱上開臺企銀帳戶提款卡交予羅梓源，羅
    梓源復在彰化縣溪湖鎮統一超商溪湖門市，將提款卡交予劉
    澤民，再由劉澤民於附表所示時、地提領贓款共計92,000元
    後上繳羅梓源，並獲利1,840元及車資1,000元；羅梓源再將
    贓款上繳龍竣硯並獲利2,000元；龍竣硯再將贓款上繳高皓
    宇並獲利3,000元。
㈣、因認被告陳宗瑋與高皓宇、龍竣硯、羅梓源、劉澤民共同犯
    刑法第339條之4第1項第2款之三人以上共同詐欺取財及組織
    犯罪防制條例第3條第1項後段之參與犯罪組織等罪嫌。
二、按犯罪事實應依證據認定之，無證據不得認定犯罪事實；又
    不能證明被告犯罪者，即應諭知無罪之判決，刑事訴訟法第
    154條第2項、第301條第1項分別定有明文。刑事訴訟上證明
    之資料，無論其為直接或間接證據，均須達於通常一般之人
    均不致有所懷疑，而得確信其為真實之程度，始得據為有罪
    之認定，若其關於被告是否犯罪之證明未能達此程度，而有
    合理懷疑之存在，致使無從形成有罪之確信，根據「罪證有
    疑，利於被告」之證據法則，即不得遽為不利被告之認定；
    其以情況證據（即間接證據）斷罪時，尤須基於該證據在直
    接關係上所可證明之他項情況事實，本乎推理作用足以確證
    被告有罪，方為合法，不得徒憑主觀上之推想，將一般經驗
    上有利被告之其他合理情況逕予排除。且刑事訴訟法上所謂
    認定被告犯罪事實之證據，係指足以認定被告確有犯罪行為
    之積極證據而言，苟積極證據不足為不利於被告事實之認定
    時，即應為有利於被告之認定，更不必有何有利之證據。
三、公訴意旨認被告有上開參與犯罪組織、加重詐欺取財犯行，
    係以共同被告高皓宇、龍竣硯、羅梓源、劉澤民、告訴人官
    翊萱於警詢及偵查中之證述、告訴人莊淑婷於警詢之證述、
    告訴人官翊萱提供之Line對話紀錄截圖及其臺企銀帳戶交易
    明細、共同被告劉澤民提款監視器截圖為主要依據。
四、訊據被告固坦承有介紹羅梓源給高皓宇認識，惟堅詞否認有
    參與犯罪組織、招募羅梓源加入詐欺集團並抽取羅梓源犯案
    後之獲利等犯行，辯稱：因為有一次高皓宇跟人吵架，我那
    時跟羅梓源在一起，就一起過去找高皓宇，我沒有介紹羅梓
    源參加詐欺集團，也沒有從高皓宇處拿到羅梓源欠我的錢，
    我對本案詐欺事實完全不清楚等語。
五、經查：
㈠、告訴人官翊萱、莊淑婷分別於上開時間、地點遭詐欺集團成
    員以上開方式詐欺上開財物等情，業經證人即告訴人官翊萱
    、莊淑婷於警詢、偵查中證述明確（偵查卷第56-58、73-78
    、186-187、117-120頁），並有告訴人官翊萱提供之Line對
    話紀錄截圖及臺企銀帳戶交易明細、共同被告劉澤民提款監
    視器截圖等件在卷可佐（偵查卷第67-72、63、83-86頁），
    且為被告所不爭執，此部分事實，可以認定。
㈡、就被告是否有介紹羅梓源與高皓宇認識乙情，證人高皓宇於
    警詢時證稱：陳宗瑋介紹羅梓源給我認識，並非介紹羅梓源
    加入詐欺集團，我沒有撥任何酬庸給陳宗瑋；於本院準備程
    序訊問時證稱：我有一次跟朋友吵架，我聯絡陳宗瑋幫我找
    龍竣硯跟羅梓源來助陣，因此認識他們2位等語（偵查卷第1
    1頁、本院卷一第90頁）；另證人羅梓源於警詢時亦證稱：
    陳宗瑋介紹高皓宇給我認識等語（偵查卷第31頁）。故證人
    羅梓源與高皓宇確實係因被告之介紹而認識之事實，亦可認
    定。
㈢、而公訴意旨認被告介紹該2人認識之目的是要招募羅梓源加入
    詐欺集團，並就羅梓源犯案後之獲利抽成乙情，無非係以證
    人羅梓源於警詢時證稱：因為我欠陳宗瑋100,000元，陳宗
    瑋知道高皓宇在做詐欺集團，故推薦我給高皓宇認識，並加
    入擔任車手工作，我每次犯案後高皓宇就會從中抽成撥給陳
    宗瑋，讓我以此方式還錢，都還完了等語為據（偵查卷第38
    頁）。然此與證人高皓宇上開證述不符，且證人羅梓源於本
    院審理時改證稱略以：100,000應該有還清了，因為我做詐
    欺時，領的錢沒有多少，他們（被告、高皓宇）從中有沒有
    抽我自己也不清楚，陳宗瑋應該不知道高皓宇在做詐的，他
    介紹高皓宇給我認識時，高皓宇才私下跟我說是做詐欺，高
    皓宇叫我私下聯絡，會跟我說做什麼工作，我沒有請高皓宇
    從我該領的錢中幫我還錢給陳宗瑋，高皓宇也沒有跟我說有
    幫我還錢給陳宗瑋，是我自己認為高皓宇有幫我還清100,00
    0元，我加入詐欺集團僅1個月，約定獲利是一天1,000元至2
    ,000元，幾乎每天都有領到1,000元至2,000元之報酬等語（
    本院卷二第132-136、138頁）。所述已與其警詢證述不一，
    且既然證人羅梓源每日均有領到約定之上開報酬，則何來其
    於警詢時所述陳宗瑋會自其報酬中抽成及已還清100,000元
    之情，證人羅梓源之證述顯然前後矛盾，警詢證述之憑信性
    已有可疑，難據以為不利被告之認定。
㈣、公訴意旨另以證人即共同被告龍竣硯、劉澤民等人之證述為
    據，然該2位證人歷次證述均未提及被告係詐欺集團之成員
    及有分擔何詐騙工作，此有其等之警詢、偵查之筆錄在卷可
    參（龍竣硯他字卷第25-30頁、偵查卷第39-46、188-189頁
    、劉澤民他字卷第7-12頁、偵查卷第16-22頁），又公訴意
    旨所提之提款監視器截圖影像，亦難認與被告有何關連，故
    依卷內事證，尚不足以證明被告有上開公訴意旨所指之犯行
    。
六、綜上所述，檢察官提出之證據方法，均不足證明被告有何參
    與犯罪組織、加重詐欺取財犯行，揆諸前揭說明，自屬不能
    證明被告犯罪，依法應為被告無罪之諭知。
據上論斷，應依刑事訴訟法第301條第1項，判決如主文。
本案經檢察官洪期榮提起公訴，檢察官黃怡文、翁旭輝、孫立婷
到庭執行職務。　
中　　華　　民　　國　　111 　年　　5 　　月　　6 　　日
                  刑事第五庭  審判長法  官   魏瑞紅
　　　　　　　　　　　　　　　　　　法  官   陳麗芬
　　　　　　　　　　　　　　　　　　法  官　 華澹寧
以上正本證明與原本無異。
如不服本判決應於收受本判決後20日內向本院提出上訴書狀，上
訴書狀應敘述具體理由。上訴書狀未敘述上訴理由者，應於上訴
期間屆滿後20日內補提理由書狀於本院(均須按他造當事人之人
數附繕本 )「切勿逕送上級法院」。 
中　　華　　民　　國　　111 　年　　5 　　月　　6 　　日
                                    書記官   呂苗澂